【裁判字號】    96,簡上,561
【裁判日期】    970416
【裁判案由】    損害賠償
【裁判全文】
臺灣臺北地方法院民事判決             96年度簡上字第561號
上  訴  人  乙○○
被  上訴人  漢宮大廈管理委員會
法定代理人  甲○○
訴訟代理人  蕭顯忠律師
上列上列當事人間請求損害賠償事件，上訴人對於中華民國96年
10月12日本院臺北簡易庭95年度北簡字第55193 號第一審判決提
起上訴，本院於97年4 月2 日言詞辯論終結，判決如下：
    主      文
上訴駁回。
第二審訴訟費用由上訴人負擔。
    事實及理由
一、上訴人主張：上訴人為臺北市○○○路○ 段112 號5 樓之1
    （下稱系爭房屋）住戶，被上訴人為系爭房屋所屬公寓大廈
    之管理委員會。上訴人於民國94年6 、7 月間，僱工裝潢系
    爭房屋，於動工之初，為水管裝配施工之需，即關閉系爭房
    屋之頂樓水源分管開關。詎被上訴人於系爭房屋施工期間之
    同年6 月某日，任由他人擅自開啟上訴人之頂樓水源開關，
    造成系爭房屋淹水，導致上訴人為修復裝潢，受有支出新臺
    幣（下同）108,316 元費用之損害，並因手足挫傷，受有精
    神上之痛苦。依公寓大廈管理條例第1 條、第3 條第9 款、
    第10條第2 項及第36條第3 款、第9 款規定，被上訴人對於
    公共設施有管理維護之責，復受領上訴人為施工所繳納之保
    證金，亦有提供上訴人安全施工環境義務，自應管制水源開
    關。被上訴人未盡管理責任，致上訴人受損，自應依上開公
    寓大廈管理條例規定及民法第86條、第95條、第148 條第2
    項、第224 條、第487 條及同法第195 條第1 項、第227 之
    1 條等侵權行為及債務不履行規定，賠償上訴人上述修復費
    用108,316 元，及慰撫金100,000 元，合計208,316 元。惟
    被上訴人屢屢推諉卸責，置之不理，為此起訴請求被上訴人
    如數給付。原審為上訴人敗訴之判決，上訴人不能甘服，爰
    提起上訴，聲明請求廢棄原判決，判命被上訴人給付上訴人
    208,316 元等情。
二、被上訴人則辯稱管理委員會並無侵權能力，上訴人依侵權行
    為法律關係請求被上訴人賠償損害，尚屬無據；又系爭房屋
    之淹水原因迄仍不明，可能係上訴人誤關他人水源開關，致
    他人復行開啟時又誤開上訴人之水源開關，亦可能係上訴人
    之屋內水管裝修不良所引起，上訴人並未舉證證明淹水之原
    因。而系爭水源開關並無損害，非造成淹水之原因，且被上
    訴人負責安全維護之事項，以一般人平常可注意之安全範圍
    為限，上訴人裝潢時水源開關遭人誤開，與一般安全無關，
    被上訴人在管理上亦無任何過失責任；而上訴人於裝潢時繳
    納之保證金，係預作裝潢造成公共設施損害或遺留廢棄物不
    處理之賠償，被上訴人並未因此對上訴人負保護安全或裝潢
    不受任何危險之責，上訴人之請求於法無據等語，並聲明請
    求駁回上訴。
三、上訴人主張伊為系爭房屋住戶，被上訴人為系爭房屋所屬公
    寓大廈之管理委員會。上訴人於94年6 、7 月間，僱工裝潢
    系爭房屋，施工期間之同年6 月某日，系爭房屋新接水管出
    水，造成系爭房屋淹水等事實，為被上訴人所不爭，堪信為
    真實。
四、至於上訴人主張被上訴人違反公共設施管理義務，任由他人
    開啟系爭房屋頂樓水源開關，造成系爭房屋淹水，應依侵權
    行為及債務不履行規定，對上訴人負賠償責任等語，則為被
    上訴人所否認，並以前詞置辯。按因故意或過失，不法侵害
    他人之權利者，負損害賠償責任；不法侵害他人之身體、健
    康，或債務人因債務不履行，致債權人之人格權受侵害者，
    被害人、債權人雖非財產上之損害，亦得請求賠償相當之金
    額，民法第184 條第1 項前段、第195 條第1 項前段及第22
    7 條之1 固定有明文。惟被害人或債權人依上開規定，請求
    行為人或債務人賠償損害者，以行為人或債務人有故意或過
    失所為之侵害行為或違反給付義務之行為為要件。次按民事
    訴訟如係由原告主張權利者，應先由原告負舉證之責，若原
    告先不能舉證，以證實自己主張之事實為真實，則被告就其
    抗辯事實即令不能舉證，或其所舉證據尚有疵累，亦應駁回
    原告之請求，最高法院著有17年上字第917 號可資遵循。上
    訴人依上開侵權行為及債務不履行之規定，請求被上訴人賠
    償損害，自應先就被上訴人確有故意或過失之侵害行為或違
    反給付義務之行為，負舉證之責。上訴人雖主張系爭房屋淹
    水，導因於他人開啟頂樓水源開關等語，惟未舉證以實其說
    ，且為被上訴人所否認，本不能遽採。況系爭水源開關設置
    於頂樓，該頂樓並未上鎖，全部住戶均得隨時任意進出等情
    ，為上訴人所不爭。而公寓大廈之頂樓，屬於建物共同使用
    部分，住戶本得自由進出，被上訴人未經區分所有權人決議
    授權，並不能禁止。上訴人亦未證明有於系爭房屋施工期間
    ，囑咐被上訴人為其管制頂樓水源開關，毋得由他人開啟。
    則縱有住戶至頂樓開啟上訴人之水源開關，亦難逕認被上訴
    人即有管理失職之情事。此外，上訴人復未另行舉證證明導
    致系爭房屋淹水之確切原因為何，顯無從據以判斷被上訴人
    就該原因事實之發生，是否具有故意或過失。可見上訴人並
    未證明被上訴人就系爭房屋淹水所致之損害，確有故意或過
    失之侵害行為或違反給付義務之行為，則依上揭說明，上訴
    人依前述侵權行為及債務不履行之法律關係，請求被上訴人
    賠償損害，即非有據。從而，上訴人起訴請求被上訴人給付
    208,316 元，自不能准許。原審為上訴人敗訴之判決，並無
    不合。上訴意旨指摘原判決不當，求予廢棄改判，為無理由
    ，應予駁回。
五、據上論結，本件上訴為無理由，依民事訴訟法第436 條之1
    第3 項、第449 條第1 項、第78條，判決如主文。
中    華    民    國    97    年    4     月    16    日
                  民事第三庭    審判長法  官  張靜女
                                      法  官  賴錦華
                                      法  官  黃明發
以上正本係照原本作成
本判決不得上訴。
中    華    民    國    97    年    4     月    16    日
                                      書記官  陳怡如


司法院資訊處製作；財團法人民間司法改革基金會備份。
